臺灣桃園地方法院刑事判決
111年度審金訴字第241號
公  訴  人  臺灣桃園地方檢察署檢察官
被      告  王嘉皓（原名邱奕樺）




上列被告因詐欺等案件，經檢察官提起公訴（110年度少連偵字
第406號），被告於準備程序中就被訴之事實為有罪之陳述，經
本院告知簡式審判程序之旨，並聽取當事人之意見後，本院合議
庭裁定由受命法官獨任進行簡式審判程序，判決如下：
    主      文
甲○○犯如附表編號1至4所示之罪，各處如附表編號1至4「主文」
欄所示之刑及沒收。應執行有期徒刑壹年陸月。
　　事實及理由
一、本件犯罪事實及證據，除起訴書附表編號2之匯款時間補充
    更正為「110年2月27日、110年3月2日」，證據部分補充：
    「被告甲○○於本院準備程序及審理時之自白」外，其餘均引
    用檢察官起訴書之記載（如附件）。
二、論罪科刑：
（一）按洗錢防制法業於民國105年12月28日修正公布，並於106
       年6月28日施行（下稱新法），本次修法參考國際防制洗
      錢金融行動工作組織（Financial Action Task Force，
      下稱FATF）40項建議之第3項建議，並參採聯合國禁止非
      法販運麻醉藥品和精神藥物公約及聯合國打擊跨國有組織
      犯罪公約之洗錢行為定義，將洗錢行為之處置、多層化及
      整合等各階段，全部納為洗錢行為，完整規範洗錢之所有
      行為模式。不惟就洗錢行為之定義（第2條）、前置犯罪
      之門檻（第3條）、特定犯罪所得之定義（第4條），皆有
      修正，抑且因應洗錢行為定義之修正，將修正前同法第11
      條第1項、第2項區分為自己或為他人洗錢罪，而有不同法
      定刑度，合併移列至第14條第1項，亦不再區分為不同罪
      責，同處7年以下有期徒刑，併科500萬元以下罰金，以求
      與國際規範接軌，徹底打擊洗錢犯罪。從而新法第14條第
      1項之一般洗錢罪，只須有第2條各款所示洗錢行為之一，
      而以第3條規定之特定犯罪作為聯結為已足。申言之，洗
      錢之定義，在新法施行後，與修正前規定未盡相同，因此
      是否為洗錢行為，自應就犯罪全部過程加以觀察，不僅須
      行為人客觀上有掩飾或隱匿特定犯罪所得之財物或財產上
      利益之具體作為，主觀上更須具有掩飾或隱匿其犯罪所得
      或變得之財產或財產上利益與犯罪之關聯性，使其來源形
      式上合法化，以逃避國家追訴、處罰之犯罪意思，始克相
      當。過去實務認為，行為人對犯特定犯罪所得之財物或利
      益作直接使用或消費之處分行為，或僅將自己犯罪所得財
      物交予其他共同正犯，只屬犯罪後處分贓物之行為，非本
      條例所規範之洗錢行為，惟依新法規定，倘行為人意圖掩
      飾或隱匿特定犯罪所得來源，而將特定犯罪所得直接消費
      處分，甚或交予其他共同正犯予以隱匿，或由共同正犯以
      虛假交易外觀掩飾不法金流移動，即難認僅單純犯罪後處
      分贓物之行為，應仍構成新法第2條第1款或第2款之洗錢
      行為。復按洗錢防制法第15條之特殊洗錢罪，係在無法證
      明前置犯罪之特定不法所得，而未能依洗錢防制法第14條
      之一般洗錢罪論處時，始予適用，倘能證明人頭帳戶內之
      資金係前置之特定犯罪所得，即應逕以一般洗錢罪論處，
      自無適用特殊洗錢罪之餘地（最高法院108年度台上字第1
      744號、第3086號判決意旨、臺灣高等法院暨所屬法院108
       年法律座談會刑事類提案第12號研討結果參照）。
（二）故核被告就附表編號1至4所為，均係犯刑法第339條之4第
      1項第2款之三人以上共同犯詐欺取財罪及洗錢防制法第14
      條第1項之一般洗錢罪。
（三）被告與陳○秀及其他詐欺集團成員就上開犯行，均具有犯
      意聯絡及行為分擔，為共同正犯。
（四）按詐欺取財罪，係為保護個人之財產法益而設，行為人罪
      數之計算，應依接受詐欺之被害人人數計算。查被告夥同
      本案詐欺集團成員對起訴書所示之告訴人及被害人4人實
      施詐術以騙取金錢之行為，係侵害不同被害人之財產法益
      ，且犯罪時間可以區分，詐騙過程亦有差異，自應評價為
      獨立之各罪。被告就附表編號1至4部分，係以一行為同時
      觸犯三人以上共同詐欺取財罪、洗錢罪，各為想像競合犯
      ，均應依刑法第55條之規定，分別從一重論以三人以上共
      同詐欺取財罪。
 (五）被告所犯如附表編號1至4所示三人以上共同詐欺取財罪4
      罪，犯意各別，行為互殊，應予分論併罰。
（六）想像競合犯之處斷刑，本質上係「刑之合併」。其所謂從
      一重處斷，乃將想像競合犯組成之評價上數罪，合併為科
      刑一罪，其所對應之刑罰，亦合併其評價上數罪之數法定
      刑，而為一個處斷刑。易言之，想像競合犯侵害數法益者
      皆成立犯罪，論罪時必須輕、重罪併舉論述，同時宣告所
      犯各罪名，包括各罪有無加重、減免其刑之情形，亦應說
      明論列，量刑時併衡酌輕罪部分量刑事由，評價始為充足
      ，然後依刑法第55條前段規定「從一重處斷」，非謂對於
      其餘各罪可置而不論。因此，法院決定處斷刑時，雖以其
      中最重罪名之法定刑，做為裁量之準據，惟於裁量其輕重
      時，仍應將輕罪合併評價在內（最高法院108年度台上字
      第4405、4408號判決意旨參照）。洗錢防制法第16條第2
      項規定：「犯前2條之罪，在偵查或審判中自白者，減輕
      其刑。」，準此，被告於偵、審判中自白洗錢罪之犯行，
      依上開規定原應減輕其刑，雖其一般洗錢罪屬想像競合犯
      其中之輕罪，惟本院於量刑時仍一併衡酌該部分減輕其刑
      事由，附此說明。
（七）爰審酌現今社會詐欺事件層出不窮、手法日益翻新，政府
      及相關單位無不窮盡心力追查、防堵，大眾傳播媒體更屢
      屢報導民眾被詐欺，甚至畢生積蓄因此化為烏有之相關新
      聞，被告不思依循正途獲取穩定經濟收入，竟貪圖不法錢
      財，率然加入詐欺集團，價值觀念偏差，破壞社會治安，
      應受相當非難，損害告訴人之權益，兼衡告訴人所受之損
      害輕重不同、被告參與之程度、犯後坦承所有犯行，核與
      洗錢防制法第16條第2 項審判中自白減刑規定相符、迄今
      尚未與告訴人達成和解而未賠償損失、素行及於本院審理
      時自陳高中肄業之智識程度、從事物流之工作、月薪新臺
      幣（下同）3萬2,000元(見本院卷第58頁）等一切情狀，
      分別量處如附表主文欄所示之刑，並定其如主文所示之應
      執行之刑。
三、沒收：   
（一）按犯罪所得之沒收、追繳或追徵，在於剝奪犯罪行為人之
      實際犯罪所得（原物或其替代價值利益），使其不能坐享
      犯罪之成果，以杜絕犯罪誘因，可謂對抗、防止經濟、貪
      瀆犯罪之重要刑事措施，性質上屬類似不當得利之衡平措
      施，著重所受利得之剝奪。然苟無犯罪所得，自不生利得
      剝奪之問題，固不待言，至二人以上共同犯罪，關於犯罪
      所得之沒收、追繳或追徵，倘個別成員並無犯罪所得，且
      與其他成員對於所得亦無事實上之共同處分權時，同無「
      利得」可資剝奪，特別在集團性或重大經濟、貪污犯罪，
      不法利得龐大，一概採取絕對連帶沒收、追繳或追徵，對
      未受利得之共同正犯顯失公平。所謂各人「所分得」，係
      指各人「對犯罪所得有事實上之處分權限」，法院應視具
      體個案之實際情形而為認定：倘若共同正犯各成員內部間
      ，對於不法利得分配明確時，固應依各人實際分配所得沒
      收；然若共同正犯成員對不法所得並無處分權限，其他成
      員亦無事實上之共同處分權限者，自不予諭知沒收；至共
      同正犯各成員對於不法利得享有共同處分權限時，則應負
      共同沒收之責。至於上揭共同正犯各成員有無犯罪所得、
      所得數額，係關於沒收、追繳或追徵標的犯罪所得範圍之
      認定，因非屬犯罪事實有無之認定，並不適用「嚴格證明
      法則」，無須證明至毫無合理懷疑之確信程度，應由事實
      審法院綜合卷證資料，依自由證明程序釋明其合理之依據
      以認定之（見最高法院104年度台上字第3937號、3604號
      判決意旨）。
（二）查被告於本院審理時供稱其報酬為一次約2,000元至4,000
      元，本件報酬合計共10,000元等情（見院卷第57頁），此
      係被告犯本案4次犯行之犯罪所得，然無法明確查得各次
      實際所分受之數額，自應依刑法第38之2條第1項之規定，
      按其各次估算其報酬每次各2,500元（計算式為：10000÷4
      =2500），並依刑法第38條之1第1項前段、第3項之規定於
      其所犯各次犯罪項下宣告沒收，於全部或一部不能沒收或
      不宜執行沒收時，均追徵其價額。
據上論斷，應依刑事訴訟法第273條之1第1項、第299條第1項前
段、第310條之2、第454條（本案採判決精簡原則，僅引述程序
法條），判決如主文。
本案經檢察官乙○○提起公訴，檢察官周芝君到庭執行職務。
中　　華　　民　　國　　111 　年　　4 　　月　　26　　日
                  刑事審查庭    法  官  劉美香
以上正本證明與原本無異。
如不服本判決應於收受判決後20日內向本院提出上訴書狀，並應
敘述具體理由。其未敘述上訴理由者，應於上訴期間屆滿後20日
內向本院補提理由書(均須按他造當事人之人數附繕本)「切勿逕
送上級法院」。 
  　　　　　　　　　　　　　　　書記官　張怡婷         
中　　華　　民　　國　　111 　年　　4 　　月　　27　　日
附錄本案論罪科刑法條：
中華民國刑法第339條之4
犯第 339 條詐欺罪而有下列情形之一者，處 1 年以上 7 年以
下有期徒刑，得併科 1 百萬元以下罰金：
一、冒用政府機關或公務員名義犯之。
二、三人以上共同犯之。
三、以廣播電視、電子通訊、網際網路或其他媒體等傳播工具，
    對公眾散布而犯之。
前項之未遂犯罰之。

洗錢防制法第14條
有第二條各款所列洗錢行為者，處 7 年以下有期徒刑，併科新
臺幣 5 百萬元以下罰金。
前項之未遂犯罰之。
前二項情形，不得科以超過其特定犯罪所定最重本刑之刑。





















附表：
編號        犯罪事實 主文  1 附件起訴書附表編號1之告訴人丙○○部分 甲○○犯三人以上共同詐欺取財罪，處有期徒刑壹年貳月。未扣案之犯罪所得新臺幣貳仟伍佰元沒收，於全部或一部不能沒收或不宜執行沒收時，追徵其價額。  2 附件起訴書附表編號2之告訴人戊○○部分 甲○○犯三人以上共同詐欺取財罪，處有期徒刑壹年。未扣案之犯罪所得新臺幣貳仟伍佰元沒收，於全部或一部不能沒收或不宜執行沒收時，追徵其價額。  3 附件起訴書附表編號3之被害人己○○部分 甲○○犯三人以上共同詐欺取財罪，處有期徒刑壹年壹月。未扣案之犯罪所得新臺幣貳仟伍佰元沒收，於全部或一部不能沒收或不宜執行沒收時，追徵其價額。  4 附件起訴書附表編號4之告訴人丁○○部分 甲○○犯三人以上共同詐欺取財罪，處有期徒刑壹年。未扣案之犯罪所得新臺幣貳仟伍佰元沒收，於全部或一部不能沒收或不宜執行沒收時，追徵其價額。 










附件:
臺灣桃園地方檢察署檢察官起訴書
                                  110年度少連偵字第406號
　　被　　　告　甲○○　男　20歲（民國00年0月00日生）
　　　　　　　　　　　　住桃園市○○區○○○街00號13樓
                        居桃園市○○區○○○街00號8樓之3
　　　　　　　　　　　　國民身分證統一編號：Z000000000號
上列被告因詐欺案件，已經偵查終結，認應該提起公訴，茲將犯
罪事實及證據並所犯法條分敘如下：
　　　　犯罪事實
一、甲○○、少年陳○秀（民國93年4月生）於110年2月中旬之某日
    加入真實身分不詳之成年人所組成三人以上以實施詐術為手
    段之具有持續性、牟利性之有結構性組織詐欺集團（陳○秀
    所涉詐欺等部分，已由臺灣桃園地方法院少年法庭裁定不付
    審理，甲○○所涉參與組織部分，業經臺灣桃園地方法院以11
    0年度審訴字第5號判決，故不另為不起訴處分，詳後述）。
    由甲○○擔任車手頭，負責發放薪資給車手，由車手陳○秀依
    甲○○之指示，前往自動櫃員機領取附表所示之人所匯入陳○
    秀所申辦之國泰世華銀行帳號000000000000號帳戶（下稱陳
    ○秀國泰世華帳戶）之款項後，交由甲○○收受並上繳，並約
    定可從中分得一定比例金額作為報酬。該詐欺集團某不詳成
    年成員意圖為自己不法之所有，基於三人以上共同詐欺取財
    及洗錢之犯意聯絡，以附表所示之詐欺手法，對附表所示之
    人施用詐術，致附表所示之人陷於錯誤而依指示匯款至陳○
    秀國泰世華帳戶，因而受有損害。再由陳○秀持其所有之國
    泰世華帳戶提款卡先後於附表所示之提款地點提領金額後，
    將款項繳回甲○○，再由甲○○將款項扣除報酬後，以無卡匯款
    之方式繳回集團上游成員，以此方法製造金流之斷點，致無
    從追查詐欺贓款之流向，而隱匿該犯罪所得之去向及所在。
二、案經丙○○、丁○○、戊○○訴由桃園市政府警察局中壢分局報告
    偵辦。
　　　　證據並所犯法條
一、上揭犯罪事實，業據被告甲○○於警詢及偵訊中坦承不諱，
    核與證人即同案被告陳○秀於警詢及偵訊中、證人即告訴人
    丙○○、證人即告訴人丁○○、證人即告訴人戊○○及證人即被害
    人己○○於警詢時之證述相符，復有國泰世華商業銀行存匯作
    業管理部110年3月17日國世存匯作業字第1100035692號函暨
    函附陳○秀國泰世華帳戶交易明細、陳○秀提領一覽表各1 份
    在卷可稽，足認被告自白與事實相符，被告犯嫌堪以認定。
二、論罪科刑：
  ㈠法律適用之說明：按洗錢防制法第2條第2款、第3條第2款規
    定，掩飾或隱匿刑法第339條犯罪所得之本質、來源、去向
    、所在、所有權、處分權或其他權益者，即構成洗錢行為。
    被告自承陳○秀繳回贓款後旋以無卡轉帳之方式轉交集團上
    游成員，使本案詐欺之犯罪所得去向及所在陷於不明，達到
    掩飾犯罪所得之目的。故被告所為，即屬前揭洗錢防制法所
    規範之洗錢行為。
  ㈡罪名：核被告所為，係犯刑法第339條之4第1項第2款之三人
    以上共同詐欺取財罪嫌及洗錢防制法第14條第1項之一般洗
    錢罪嫌。
  ㈢共犯關係：
  ⒈按共同正犯之行為人已形成一個犯罪共同體，彼此相互利用
    ，並以其行為互為補充，以完成共同之犯罪目的。故其所實
    行之行為，非僅就自己實行之行為負其責任，並在犯意聯絡
    之範圍內，對於他共同正犯所實行之行為，亦應共同負責，
    此即所謂「一部行為全部責任」之法理。又共同犯罪之意思
    聯絡，不以在實行犯罪行為前成立者為限。若瞭解最初行為
    者之意思，而於實行犯罪之中途形成共同犯意而參與實行者
    ，亦足成立。因此，對於發生共同犯意以前其他共同正犯之
    行為，若有就既成之條件加以利用而繼續共同實行犯罪之意
    思，則該行為即在共同意思範圍以內，應共同負責，此即學
    說上所稱「相續共同正犯」（最高法院100年度台上字第592
    5號、98年度台上字第7972號判決意旨同此見解）。
　2.現今以人頭帳戶詐欺取財之運作模式，係先由詐欺集團收集
    金融機構帳戶，再以虛偽之情節詐騙被害人，被害人將款項
    匯入指定帳戶後，集團立即指示取款端成員（即車手）前往
    提款，再透過集團收款人員向車手收取贓款。其組織分工縝
    密，並設有層層斷點，若非主導或管理階層成員，未必知悉
    詐欺工作之全貌。車手負責取款工作，往往是在被害人已受
    詐欺並匯款後，始受通知前往取款。其共同犯罪之意思聯絡
    ，雖係在詐欺犯罪進行之中途形成，然而其利用集團其他成
    員對被害人施用詐術之結果，透過人頭帳戶取得被害人之款
    項再繳回集團，完成集團遂行詐欺取財及隱匿犯罪所得之計
    畫，與集團其他成員間彼此相互利用，而達犯罪目的，對於
    個別被害人因詐欺而受害之事實，即應共同負責。
　3.本案詐欺集團成員對附表所示之人施用詐術時，被告依詐騙
    集團某成年成員指示而為本案轉交贓款之行為，係利用集團
    成員前階段行為，接續而完成集團之詐欺取財及隱匿犯罪所
    得之計畫，依前開說明，被告與集團其他成年成員間，就本
    案詐欺取財及洗錢犯行，有犯意聯絡及行為分擔，請論以共
    同正犯。
　㈣罪數：被告所犯刑法第339條之4第1項第2款之三人以上共同
    詐欺取財罪及洗錢防制法第14條第1項之一般洗錢罪，係以
    一行為侵害數法益而觸犯數罪名，請從一重之三人以上共同
    詐欺取財罪處斷。
　㈤沒收部分：被告自承因本案犯罪獲得報酬為1萬，請依刑法第
    38條之1第1項前段規定沒收之，於全部或一部不能沒收或不
    宜執行沒收時，亦請依同法第38條之1第3項規定，請追徵其
    價額。
三、至被告於偵訊時供稱：其加入所屬詐欺集團，而參與犯罪組
    織之行為，業經法院判決。經查，被告因參與犯罪組織部分
    予以論罪，此有臺灣桃園地方法院110年度審訴字第5號判決
    附卷可參，然此部分如成立犯罪，與前揭已起訴並判決部分
    ，具有法律上一罪關係，爰不另為不起訴之處分，附此敘明。
四、依刑事訴訟法第251條第1項提起公訴。
　  此　致
臺灣桃園地方法院
中　　華　　民　　國　 111　　年　　1 　　月　　3 　　日
　　　　　　　　　　　　　    檢  察  官  乙○○
本件證明與原本無異
中　　華　　民　　國　 111　　年　　2 　　月　　11　　日
                              書  記  官  楊潔茹
所犯法條　　
中華民國刑法第339條之4第1項第2款
犯第 339 條詐欺罪而有下列情形之一者，處 1 年以上 7 年以
下有期徒刑，得併科 1 百萬元以下罰金：
一、冒用政府機關或公務員名義犯之。
二、三人以上共同犯之。
三、以廣播電視、電子通訊、網際網路或其他媒體等傳播工具，
    對公眾散布而犯之。
前項之未遂犯罰之。
洗錢防制法第14條第1項
有第二條各款所列洗錢行為者，處 7 年以下有期徒刑，併科新
臺幣 5 百萬元以下罰金。
附表：
編號 告訴人/被害人 詐欺手法 匯款時間、地點 匯入帳戶 提款地點 提款金額 提款車手 1 丙○○ (告訴人) 丙○○於110年3月3日凌晨3時許在臉書社團「中古二手（全省）全車系機車買賣」貼文欲收購中古機車，詐騙集團之某不詳成年成員以臉書暱稱「莊緯倫」與丙○○聯繫佯稱有機車欲販賣予丙○○，要求丙○○先支付定金，致丙○○陷於錯誤，誤認對方有販賣機車之真意。 110年3月3日晚間7時34分及36分許，在桃園市○○區○○路0段000號統一超商過嶺門市匯款 陳○秀國泰世華帳戶 桃園市○○區○○街00號全家八德忠誠店 2萬3,000元 陳○秀 2 戊○○ (告訴人) 詐騙集團某不詳成年成員於110年3月2日以臉書暱稱「莊緯倫」向戊○○佯稱兜售輪框，致戊○○陷於錯誤，誤認對方有販賣輪框之真意。 110年3月2日下午5時35分許，在臺中市○○區○○路0段000號 陳○秀國泰世華帳戶 桃園市○○區○○路000號萊爾富八德御藏店 8,000元 陳○秀 3 己○○ (被害人) 己○○於110年2月13日在臉書社團「競戰俱樂部買賣」貼文徵求機車零件，詐騙集團某不詳成年成員遂以臉書暱稱「莊緯倫」與己○○聯繫佯稱欲販賣己○○後避震，致己○○陷於錯誤，誤認對方有販賣之真意。 110年2月15日下午4時17分許，在不詳地點以網路銀行匯款 陳○秀國泰世華帳戶 桃園市○○區○○路000號全家八德國豐店 1萬元 陳○秀 4 丁○○ (告訴人) 詐騙集團某不詳成年成員以臉書暱稱「莊緯倫」在臉書社團「競戰買賣中心」佯稱販賣機車輪框，丁○○遂與對方聯繫，致丁○○陷於錯誤，誤認對方有販賣之真意。 110年2月28日晚間11時4分許在不詳地點以網路銀行匯款 陳○秀國泰世華帳戶 桃園市○○區○○路000號萊爾富八德御藏店 6,500元 陳○秀